【裁判字號】    95,上易,166
【裁判日期】    950831
【裁判案由】    傷害等
【裁判全文】
臺灣高等法院高雄分院刑事判決         95年度上易字第166號
上  訴  人
即  被  告  甲○○
選任辯護人  楊水柱律師
上  訴  人
即  被  告  丙○○
選任辯護人  廖虹羚律師
            梁智豪律師
上  訴  人
即  被  告  乙○○
上列上訴人等因傷害等案件，不服臺灣高雄地方法院94年度易字
第91號中華民國94年12月28日第一審判決（起訴案號：臺灣高雄
地方法院檢察署93年度偵字第11829 號），提起上訴，本院判決
如下：
     主  文
上訴駁回。
     事  實
一、緣乙○○、甲○○、王萬號（已經判刑確定）與丙○○長期
    因計程車排班問題心生怨隙。於民國92年10月19日晚上9 時
    20分許，在高雄縣路竹鄉○○路上「樹人醫護管理專科學校
    」（下稱「樹人醫專」）前，王萬號因見丙○○之女陳汶宜
    與吳孟學分別駕駛計程車進入樹人醫專，且與吳孟學發生超
    車行車糾紛，竟夥同4 名真實姓名年籍不詳之成年男子，基
    於共同傷害之概括犯意聯絡，由其中1 人強行開啟吳孟學駕
    駛座車門，與吳孟學發生拉扯（未提傷害告訴），另由4 名
    年籍不詳成年男子中1 人捉住陳汶宜左頸並毆打陳汶宜右臉
    頰，使陳汶宜受有右臉瘀腫、左頸瘀腫之傷害。隨後王萬號
    便駕駛車牌號碼720-LS號計程車搭載上開4 名男子離去，於
    途中適遇丙○○駕駛計程車至現場瞭解狀況，王萬號即將丙○○之計程車攔下，並夥同上開4 名男子承上開共同傷害之
    犯意聯絡，由上開4 名男子中1 人（光頭男子）將丙○○強
    行從車內拉下，王萬號及上開4 人即分別以腳踢及持鋁棒、
    鐵製物等方式共同毆打丙○○全身，後丙○○之妻蔡月寶接
    獲通知趕到現場，見丙○○全身血跡斑斑，便向前加以阻擋
    ，惟王萬號及上開4 名男子仍分別以徒手或手持鋁棒等方式
    繼續毆打丙○○，待丙○○倒臥在地後，王萬號始駕駛車牌
    號碼720-LS號計程車搭載4 人離去，離去前，仍接續前開傷
    害犯意，倒車往丙○○左腳壓過。
二、王萬號等人離去後，蔡月寶扶持丙○○欲離開時，丙○○因
    見甲○○、乙○○分別駕駛車牌號碼為8Q-210號、4O1-LT號
    之計程車進入樹人醫專，以為甲○○等2 人與王萬號等人係
    同夥，便基於傷害之犯意，先後強拉乙○○、甲○○（未提
    傷害告訴）下車，並徒手毆打乙○○等2 人，致乙○○受有
    左臉挫擦傷、右下胸部挫擦傷、上腹部5 處挫擦傷、左臉部
    挫傷瘀血等傷害。乙○○、甲○○因不甘被打，亦基於共同
    傷害之犯意聯絡，由甲○○手持1 根4 至5 寸鐵器往丙○○
    大腿雙側及腹部毆打，乙○○則徒手朝丙○○頭、臉等部位
    毆打。丙○○因王萬號、真實姓名年籍不詳之成年男子4 人
    及乙○○、甲○○上開密接時、地之分別傷害犯行，致受有
    臉部瘀腫及裂傷、腦震盪、右腕裂傷併肌腱斷裂、左足第五
    蹠骨骨折、腹部鈍傷瘀青、右前臂、左肘挫傷、頭皮裂傷、
    雙側大腿挫傷瘀青等傷害。
三、案經乙○○、丙○○訴由高雄縣政府警察局湖內分局報送臺
    灣高雄地方法院檢察署檢察官偵查起訴。
     理  由
壹、程序方面
    按被告以外之人於偵查中向檢察官所為陳述，除顯有不可信
    之情況者外，得為證據，刑事訴訟法第159 條之1 第2 項定
    有明文。偵查中對被告以外之人所為之偵查筆錄，或被告以
    外之人向檢察官所提之書面陳述，性質上均屬傳聞證據。惟
    現階段刑事訴訟法規定檢察官代表國家偵查犯罪、實施公訴
    ，依法其有訊問被告、證人及鑑定人之權，證人、鑑定人且
    須具結，而實務運作時，檢察官偵查中向被告以外之人所取
    得之陳述，原則上均能遵守法律規定，不致違法取供，其可
    信度極高。本件證人丙○○、乙○○、甲○○於檢察官偵查
    中所為之證述，性質上雖屬傳聞證據，惟係偵查中向檢察官
    所為之證述，並經具結，且無顯有不可信之情況，衡諸上開
    規定，自有證據能力，均得為證據。
貳、實體方面：
  一、訊據上訴人即被告丙○○矢口否認有上開傷害犯行，辯稱
      ：伊當時被王萬號等人打的很嚴重，要趕快去就醫，怎麼
      還會用車子將甲○○、乙○○攔住，是乙○○下車打伊，
      伊太太蔡月寶為保護伊與乙○○發生拉扯，伊沒有打甲○○、乙○○云云。惟查上開事實，業據證人即告訴人乙○○於偵訊中證稱：案發當日，丙○○擋住我的路，他踢我
      的車子，把我拉下車來，我的胸前被抓傷，頭被丙○○打
      到淤血等語（見偵卷笫70頁）及於原審審理時證稱：案發
      當日我在樹人醫院載學生下車以後，要再前往夜市，在車
      子開到環球路口時，我看到丙○○與他太太，他先用腳踢
      我的車門，我趕快把我的玻璃車窗搖下來，他伸手進車內
      抓我的人，在抓的時候有徒手打到我的頭及臉，我的手機
      也被他拿去，我急著要拿回手機就下車，要他弄清楚，我
      下車時他也有用拳頭揮拳打我，但是有無打到我不知道，
      因為我想要拿回手機，後來丙○○把手機丟到旁邊，我就
      去找了，這時候我回頭就看到他在打甲○○，只有丙○○
      打我，他太太蔡月寶沒有，受傷後派出所警察叫我去驗傷
      ，我當日就去溫有諒醫院驗傷，當日所受之傷如卷內驗傷
      單所示等語（見原審卷笫167 至170 頁），核與證人甲○○於檢察官偵查中證稱：丙○○先踼乙○○之車子後，再
      過來把我拉下車，用手打我，我有看到丙○○打乙○○等
      語（見偵卷笫71頁）相符。又乙○○於92年10月19日當日
      受有左臉挫擦傷、右下胸部挫擦傷、上腹部5 處挫擦傷、
      左臉部挫傷瘀血等傷害乙情，亦有溫有諒醫院診斷書1 份
      在卷可稽（見警卷笫22頁）。被告丙○○雖提出錄影現場
      光碟1 片以證明其案發時被人毆打，並無毆打乙○○之情
      事云云。經本院於95年7 月20日審理時當庭勘驗上開光碟
      結果：拍攝現場為樹人醫專前計程車排班情形，鏡頭出現
      王萬號計程車，約1 分鐘後鏡頭影像消失，直至結束僅有
      錄音聲音。錄音聲音隱約可聽出有毆打、爭執、哀號，但
      內容不詳。影片中未看見王萬號、甲○○、乙○○等人等
      情，有勘驗筆錄在卷可稽（見本院卷第92頁），是上開錄
      影光碟，尚難採為有利於丙○○之認定。綜上所述，足見
      被告丙○○所辯上情，無非卸責之詞，不足採信。本件事
      證明確，被告丙○○之犯行，堪以認定。
  二、訊據上訴人即被告甲○○、乙○○均矢口否認有上開傷害
      犯行，被告甲○○辯稱：伊自幼有小兒麻痺症，怎會與丙○○打架，當日係丙○○及丙○○太太打伊，伊有驗傷，
      但未提出傷害告訴等語；被告乙○○辯稱：伊未出手打被
      告丙○○，是丙○○打伊，丙○○打伊時即有流血了，所
      以伊車上也有丙○○之血跡云云。惟查上開事實，業據證
      人即告訴人丙○○於原審審理時證稱：王萬號等人第一波
      打完我以後離開，乙○○、甲○○就開車過來，乙○○下
      車，就徒手用拳頭打我的額頭，甲○○就拿1 個幾吋長的
      鐵打我的下腹部，乙○○先打我，再來是甲○○。乙○○
      打我時，有我太太蔡月寶及學生目睹，甲○○打我時，有
      我太太蔡月寶及學生目睹，另外要結束時，蔡祝和剛好趕
      到現場，當日受有如卷內診斷證明書所示之傷勢等語綦詳
      （見原審卷笫117 至122 頁審判筆錄），核與證人蔡月寶
      於原審審理時證稱：乙○○及甲○○從樹人醫專開2 台車
      出來，下來就開始打丙○○，乙○○是徒手打，用拳頭打
      ，甲○○有拿1 支鐵的東西打丙○○下腹部，丙○○被打
      時，我右手攙扶著丙○○，左手用手機打他們，我沒有受
      傷，我有親眼看到乙○○、甲○○打我先生丙○○等語（
      見原審卷笫134 至137 頁審判筆錄）及證人蔡祝和於原審
      審理時證稱：我到案發現場時，看到丙○○、甲○○在拉
      扯等語（見原審卷笫162 頁）相符。又告訴人丙○○因被
      告乙○○、甲○○上揭共同傷害行為與被告王萬號、真實
      姓名年籍不詳之成年男子4 人前揭共同傷害行為，致受有
      臉部瘀腫及裂傷、腦震盪、右腕裂傷併肌腱斷裂、左足第
      五蹠骨骨折、腹部鈍傷瘀青、右前臂、左肘挫傷、頭皮裂
      傷、雙側大腿挫傷瘀青等傷害，亦有高雄醫學大學附設中
      和紀念醫院診斷書1 紙附卷可佐（見警卷第19頁）。足見
      被告等所辯各情，無非卸責之詞，不足採信。本件事證明
      確，被告等之犯行，均堪認定。又共同被告王萬號等及被
      告乙○○、甲○○上述2 次分別傷害告訴人丙○○行為，
      傷害之時間、地點極為密接，更均包括頭及身體多處，於
      混亂中致丙○○受有上開多處傷勢，就上開傷勢全部已難
      以逐一詳加細分為何人所造成，附予敘明。
  三、核被告甲○○、乙○○、丙○○所為，均係犯刑法笫277
      條笫1 項傷害罪。被告甲○○、乙○○間，就上開犯行，
      有犯意之聯絡及行為之分擔，皆為共同正犯。又被告等於
      犯罪時之刑法第41條第1 項前段規定：「犯最重本刑為5
      年以下有期徒刑以下之刑之罪，而受6個月以下有期徒刑
      或拘役之宣告，因身體、教育、職業、家庭之關係或其他
      正當事由，執行顯有困難者，得以1 元以上3 元以下折算
      1 日，易科罰金。」又被告等行為時之易科罰金折算標準
      ，修正前罰金罰鍰提高標準條例第2 條前段（現已刪除）
      規定，就其原定數額提高為100 倍折算1 日，則本件被告
      等行為時之易科罰金折算標準，應以銀元300 元折算1 日
      ，經折算為新臺幣後，應以新臺幣900 元折算為1 日。惟
      95年7 月1 日修正公布施行之刑法第41條第1 項前段則規
      定：「犯最重本刑為5 年以下有期徒刑以下之刑之罪，而
      受6 個月以下有期徒刑或拘役之宣告者，得以新臺幣1 千
      元、2 千元或3 千元折算1 日，易科罰金。」比較修正前
      後之易科罰金折算標準，以95年7 月1 日修正公布施行前
      之規定，較有利於被告等，則應依刑法第2 條第1 項前段
      ，適用修正前刑法第41條第1 項前段規定，定其折算標準
      ，併此明。
  四、原審因而適用刑法第28條、第277 條第1 項、修正前第41
      條第1 項前段、罰金罰鍰提高標準條例第1 條前段、第2
      條之規定，並審酌被告甲○○曾有賭博、傷害、毀損等前
      科之素行（均不構成累犯），被告乙○○曾有違反肅清煙
      毒條例前科之素行（不構成累犯），被告丙○○曾有傷害
      、毀損等前科之素行（不構成累犯）。渠等犯後否認犯行
      ，態度不佳等一切情狀，量處被告丙○○有期徒刑4 月，
      被告甲○○、乙○○各有期徒刑3 月，並諭知如易科罰金
      ，均以300 元折算1 日。經核原判決認事用法並無不合，
      量刑亦屬適度。被告等上訴意旨，仍執前詞，否認犯罪，
      指摘原判決不當，為無理由，均應駁回。
據上論斷，應依刑事訴訟法第368條，判決如主文。
本案經檢察官林惠到庭執行職務。
中    華    民    國    95    年    8     月    31    日
                  刑事第三庭    審判長法  官  周賢銳
                                      法  官  黃仁松
                                      法  官  謝宏宗
以上正本證明與原本無異。
本判決不得上訴。
中    華    民    國    95    年    9     月    1     日
                                      書記官  熊惠津
附錄本判決論罪科刑法條：
中華民國刑法第277條第1項
傷害人之身體或健康者，處 3 年以下有期徒刑、拘役或 1 千元
以下罰金。
                                                      Q


司法院資訊處製作；財團法人民間司法改革基金會備份。
